臺灣橋頭地方法院刑事判決　
110年度訴字第313號
公  訴  人  臺灣橋頭地方檢察署檢察官
被      告  王其鄰




義務辯護人  黃小芬律師
上列被告因違反毒品危害防制條例案件，經檢察官提起公訴（11
0年度偵字第4596、5604、5605號），本院判決如下：
    主  文
王其鄰犯如附表編號1至3所示之罪，各處如附表編號1至3所示之
刑及沒收。應執行有期徒刑捌年。
    犯罪事實
一、王其鄰明知甲基安非他命為毒品危害防制條例所規定之第二
    級毒品，不得販賣及持有，仍意圖營利，基於販賣第二級毒
    品之各別犯意，分別為以下犯行：
  ㈠於民國110年1月7日10時16分前某時，以其所有之IPHONE廠牌
    門號0000000000號行動電話1支（含SIM卡1張），使用通訊
    軟體MESSENGER與黃春雨聯絡後，2人相約於黃春雨位於高雄
    市○○區○○○0號之住處前見面，王其鄰於同日10時16分許，在
    上址以新臺幣（下同）2,000元之價格販賣並交付重量不詳
    之甲基安非他命1包予黃春雨，且當場收取價金2,000元。
  ㈡辛孟軒於110年2月20日21時30分許，至址設高雄市○○區○○路0
    00號之統一超商河堤門市，購買MyCard遊戲點數1,000元後
    ，於同日21時55分許，以通訊軟體MESSENGER將購買序號與
    收據翻拍照片傳送至王其鄰所有之上開行動電話，作為毒品
    交易之對價，再於同日22時許，至王其鄰位於高雄市○○區○○
    路000號10樓之2之住處，由王其鄰販賣並交付約0.4公克之
    甲基安非他命1包予辛孟軒。
  ㈢辛孟軒於110年2月21日16時30分許，至位於高雄市大社區某
    全家便利超商，購買MyCard遊戲點數1,000元後，以通訊軟
    體MESSENGER與王其鄰所有之上開行動電話聯絡，2人相約於
    高雄大社區保舍甲路98號之「假期汽車旅館」317號房見面
    ，王其鄰於同日16時30分後不久，在上址以1,000元之價格
    販賣並交付約0.45公克之甲基安非他命1包予辛孟軒，並當
    場向辛孟軒收取上開遊戲點數序號。嗣於同日16時55分許，
    王其鄰因另案遭通緝，而於上址為警查獲，並當場扣得其所
    有供販賣所餘之甲基安非他命1包（驗後淨重0.193公克）、
    供販賣所用或預備之上開行動電話1支（含SIM卡1張）、夾
    鏈袋1 包、電子磅秤1台等物。
二、案經高雄市政府警察局仁武分局報告臺灣橋頭地方檢察署檢
    察官及該署檢察官自行簽分後偵查起訴。
    理  由
壹、程序部分：
一、本判決下列所引用被告以外之人於審判外之陳述，經本院提
    示後，檢察官、被告王其鄰及辯護人均同意作為證據，而本
    院審酌各該證據作成時之情況，核無違法不當或證明力明顯
    過低之瑕疵，亦認以之作為證據應屬適當，是依刑事訴訟法
    第159條之5第1項之規定，認均有證據能力。
二、本判決其餘憑以認定犯罪事實之非供述證據，查無違反法定
    程序取得之情，依同法第158條之4規定反面解釋，亦具證據
    能力。
貳、實體部分：
一、上開犯罪事實一、㈠、㈢部分，業據被告於警詢及本院審理時
    均坦承不諱（見警卷第5至9頁，本院卷第187、201至202頁
    ），犯罪事實一、㈡部分，亦經被告於本院審理時坦承不諱
    （見本院卷第187、201至202頁），核與證人辛孟軒於警詢
    及偵查時、證人黃春雨於警詢、偵查及本院審理時之證述相
    符（見警卷第21至25、31至35頁，他二卷第17至20頁，偵一
    卷第51至52頁，本院卷第189至197頁），並有偵查報告、自
    願受搜索同意書各1份、搜索扣押筆錄、扣押物品目錄表各2
    份、證人黃春雨臉書截圖1張、證人黃春雨與被告之通聯紀
    錄截圖、證人辛孟軒與被告之MESSENGER對話截圖各3張、「
    假期汽車旅館」現場照片7張、「假期汽車旅館」現場及扣
    案物照片9張附卷可稽（見警卷第27至29、37頁，他一卷第3
    至4、37至51、67頁，本院卷第129至137、141至145頁），
    足認被告有販賣海洛因予證人辛孟軒、黃春雨之犯行。
二、扣案之白色結晶1包，經送鑑定結果，含有第二級毒品甲基
    安非他命成分，驗後淨重0.193公克，有高雄市立凱旋醫院
    濫用藥物成品檢驗鑑定書1份附卷為憑（見訴字卷第81頁）
    ，另有上開行動電話1支、夾鏈袋1包、電子磅秤1台扣案為
    證，足認被告有上開販賣第二級毒品之犯行。
三、被告坦承販賣甲基安非他命予證人黃春雨、辛孟軒，並於本
    院準備程序時供承：我販賣毒品給黃春雨、辛孟軒，若賣1
    包1,000元我可賺500元（見訴字卷第108頁），足見被告是
    從販入與賣出之價差中牟利，具有意圖營利之目的甚明。
四、綜上所述，本案事證明確，被告前揭犯行均堪認定。
五、論罪科刑：
  ㈠核被告所為，均係犯毒品危害防制條例第4條第2項之販賣第
    二級毒品罪，共3罪。其販賣前持有甲基安非他命之低度行
    為，應為其販賣之高度行為所吸收，均不另論罪。所犯上開
    3罪，犯意有別，行為互異，應予分論併罰。
  ㈡按犯第4條至第8條之罪於偵查及歷次審判中均自白者，減輕
    其刑，毒品危害防制條例第17條第2項定有明文；此所謂「
    自白」，指對自己之犯罪事實全部或主要部分為肯定供述之
    意（最高法院100年度台上字第3878號判決意旨參照）。又
    該條例第4條所規定之「販賣」，僅須行為人主觀上有營利
    意圖，至實際上是否已經獲利，則非所問。經查：
  ⒈被告就如犯罪事實一、㈠、㈢所示2次犯行，於警詢時供稱：我
    共犯賣3次甲基安非他命，第1次是110年1月7日10時16分，
    在高雄市○○區○○○0號，以1,000元代價賣甲基安非他命給黃
    春雨，交易方式是以MESSENGER聯絡後面交，但黃春雨欠我1
    ,000元未給我；第3次是110年2月21日16時30分，在高雄大
    社區保舍甲路98號「假期釣蝦場」附設旅館317號內，以1,0
    00元代價賣甲基安非他命給辛孟軒，交易方式是以MESSENGE
    R聯絡後面交，辛孟軒也還未給我1,000元（見警卷第7頁）
    。觀其上開陳述，固否認有收受證人黃春雨、辛孟軒所交付
    之對價，然已就其客觀上有於如犯罪事實一、㈠、㈢所示時、
    地，交付甲基安非他命予證人黃春雨、辛孟軒，且主觀上具
    有營利意圖之主要事實，均為肯定之供述，僅是就其如犯罪
    事實一、㈠所示犯行之約定對價，究竟是1,000元或2,000元
    ，及其如犯罪事實一、㈠、㈢所示犯行，究竟有無實際收到對
    價之細節，所述與審判中略有差異而已。
  ⒉被告雖於偵訊時，針對上開2次犯行辯稱：我確實有在110年1
    月間某日，在高雄市○○區○○○0號前，交付甲基安非他命1小
    包給黃春雨，但我沒向他拿錢；辛孟軒的部分也是如此，11
    0年2月21日16時30分，我與辛孟軒一同在高雄大社區保舍甲
    路98號317號房內，我有拿甲基安非他命給辛孟軒，但沒向
    他拿錢，我否認販賣毒品，承認轉讓（見偵一卷第61至62頁
    ）。對照其於警詢、偵查上開供述，其對於客觀上有於如犯
    罪事實一、㈠、㈢所示時、地，交付甲基安非他命予證人黃春
    雨、辛孟軒之事實，前後所述均屬一致；雖其於偵訊時辯稱
    僅構成轉讓毒品罪，惟被告於本院準備程序時坦承如犯罪事
    實一、㈠、㈢所示販賣毒品犯行，並陳稱：我在警詢、偵查時
    ，以為沒有拿到錢就是轉讓（見訴字卷第105、108至109頁
    ），考量被告於警詢、偵訊時，均無辯護人協助其理解販賣
    毒品罪之法律構成要件，實不能排除被告於偵訊時上開辯解
    ，僅是因未能理解販賣毒品罪只需行為人主觀上有營利意圖
    即為已足，並不以「實際取得交易對價」為要件，致未能坦
    然承認販賣毒品之罪名，此一不利益尚不應歸由被告承擔，
    是本院仍為有利被告之認定，認其就如犯罪事實一、㈠、㈢所
    示2次犯行，均有毒品危害防制條例第17條第2項規定之適用
    。爰就被告如犯罪事實一、㈠、㈢所示2次犯行，均依毒品危
    害防制條例第17條第2項規定減輕其刑。
  ㈢按刑法第62條前段所規定之自首，以對於未發覺之犯罪自首
    而受裁判為要件；所謂發覺，仍須有確切之根據得為合理之
    可疑者，始足當之，若單純主觀上之懷疑，要不得謂已發生
    嫌疑（最高法院72年度台上字第641號判決意旨參照）。經
    查，被告係在檢警尚未查獲事證足以證明其有如犯罪事實一
    、㈠所示之販賣第二級毒品予證人黃春雨之犯行時，即主動
    於警詢時坦承該次犯行，有高雄市政府警察局仁武分局111
    年1月18日高市警仁分偵字第11170223800號函所附職務報告
    1份在卷可參（見本院卷第179至181頁），堪認被告對於上
    開未發覺之犯罪，自首而接受裁判，爰依刑法第62條前段規
    定，就如犯罪事實欄一、㈠所示販賣第二級毒品犯罪部分，
    遞減輕其刑。
  ㈣按刑法第59條規定，犯罪之情狀可憫恕者，得酌量減輕其刑
    ，同法第57條規定，科刑時應審酌一切情狀，尤應注意左列
    事項（共10款）為科刑重輕之標準，兩條適用上固有區別，
    惟所謂「犯罪之情狀」與「一切情狀」，並非有截然不同之
    領域，於裁判上酌減其刑時，應就犯罪一切情狀（包括第57
    條所列舉之10款事項），予以全盤考量，審酌其犯罪有無可
    憫恕之事由（即有特殊之原因與環境等，在客觀上足以引起
    一般同情，以及宣告法定低度刑，是否猶嫌過重），以為判
    斷。故適用第59條酌量減輕其刑時，並不排除第57條所列舉
    10款事由之審酌，惟其程度應達於確可憫恕，始可予以酌減
    （最高法院70年度第6次刑事庭會議決議參照）。經查，被
    告如犯罪事實一、㈡所示販賣第二級毒品犯行，僅是以遊戲
    點數1,000元之價格，販賣約0.45公克之甲基安非他命予證
    人辛孟軒，可知其該次販賣毒品之量少價微；又其於警詢及
    偵查時，固均辯稱該次是無償轉讓甲基安非他命予證人辛孟
    軒（見警卷第9頁，偵一卷第61至62頁），然並未否認有於
    如犯罪事實一、㈡所示時、地，交付甲基安非他命予證人辛
    孟軒之事實，復於本院準備程序即坦承該次有收取遊戲點數
    1,000元作為交易對價，而坦承該次販賣毒品犯行（見本院
    卷第105、107頁），減少司法資源耗費，依其犯罪情節及犯
    後態度，倘就其該次犯行處以法定最低本刑有期徒刑10年，
    依社會一般觀念仍有情輕法重之嫌，故認被告如犯罪事實一
    、㈡所示犯行之犯罪情狀顯可憫恕，科以最低度刑仍嫌過重
    ，爰就其如犯罪事實一、㈡所示販賣第二級毒品罪，依刑法
    第59條規定酌減其刑。
  ㈤按犯第4條至第8條、第10條或第11條之罪，供出毒品來源，
    因而查獲其他正犯或共犯者，減輕或免除其刑，毒品危害防
    制條例第17條第1項亦有明文。被告為警查獲後，於警詢時
    具體供稱其毒品來源為「吳宓慈」（見警卷9至10頁），惟
    經警執行通訊監察後，並未發現其犯罪事證，亦無其他事證
    佐證被告之指述屬實，故尚未因被告之供述而查獲其毒品來
    源，有高雄市政府苓雅分局職務報告1份在卷可參（見本院
    卷第161頁），是本件被告並無供出毒品來源因而查獲正犯
    之情形，自不得依上揭規定減輕其刑。
  ㈥本院審酌被告無視於國家杜絕毒品危害之禁令，仍販賣甲基
    安非他命予證人黃春雨、辛孟軒，助長施用毒品之犯行，戕
    害國民身心健康，危害社會治安；惟其犯後於偵查及審判中
    均坦承如犯罪事實一、㈠、㈢所示犯行，復於本院準備程序時
    坦承如犯罪事實一、㈡所示犯行，兼衡其有販賣、施用毒品
    等前科，有臺灣高等法院被告前案紀錄表1份在卷可佐（見
    本院卷第283至302頁），及本案各次販賣毒品之金額、數量
    ，併考量其自陳國中肄業之教育程度，案發時無業，與祖父
    母同住，未婚，無子女等一切情狀，分別量處如附表編號1
    至3所示之刑。又刑法第51條數罪併罰定執行刑之立法，係
    採限制加重原則，本院審酌被告如附表編號1至3所示販賣毒
    品犯行，罪質相同，犯罪時間在2月內，販賣對象僅2人，交
    易金額為1,000元或2,000元，獲利非鉅等情，就其如附表編
    號1至3所示之罪，定如主文所示之應執行刑。
六、沒收部分：
  ㈠扣案甲基安非他命1包（驗後淨重0.193公克），為被告所有
    ，供犯罪事實欄一、㈢所示販賣第二級毒品所餘之物，已據
    被告於本院準備程序時供承明確（見訴字卷第108頁），應
    依毒品危害防制條例第18條第1項前段規定，在被告如附表
    編號3所示罪名項下宣告沒收銷燬之。另包裝上開甲基安非
    他命之包裝袋1只，因其上殘留之毒品難以析離，均應視為
    毒品之一部，亦均依上開規定宣告沒收銷燬之。
  ㈡扣案IPHONE廠牌門號0000000000號行動電話1支（含SIM卡1張
    ）、夾鏈袋1 包、電子磅秤1台，均為被告所有，供如犯罪
    事實欄一、㈠至㈢所示販賣第二級毒品犯罪所用或預備之物，
    業經被告於本院準備程序時供承明確（見訴字卷第105至106
    、108頁），分別應依毒品危害防制條例第19條第1項、刑法
    第38條第2項前段規定，在其如附表編號1至3所示罪名項下
    宣告沒收。
  ㈢被告如犯罪事實欄一、㈠所示犯行之犯罪所得2,000元，及如
    犯罪事實欄一、㈡、㈢所示犯行之犯罪所得各相當於1,000元
    之遊戲點數，均未扣案，應依刑法第38條之1第1項前段規定
    ，分別在其如附表編號1至3所示罪名項下宣告沒收之，於全
    部或一部不能沒收或不宜執行沒收時，均應依刑法第38條之
    1第3項規定，追徵其價額。
  ㈣扣案玻璃球1支、吸食器1組，均無證據足認與被告本案販賣
    毒品犯行相關，且非違禁物，爰均不予宣告沒收。
  ㈤宣告多數沒收者，併執行之，刑法第40條之2第1項定有明文
    。又刑法關於沒收之規定於104年12月17日及105年5月27日
    修正，自105年7月1日施行，此次修法將沒收列為專章，具
    獨立之法律效果，與修正前刑法將沒收列為從刑屬性之立法
    例不同，故宣告多數沒收之情形，已非數罪併罰，無庸再重
    複於被告定應執行刑之主文項下為沒收之諭知（臺灣高等法
    院所屬法院105年度法律座談會研討結果參照）。
據上論斷，應依刑事訴訟法第299條第1項前段，判決如主文。
本案經檢察官吳正中提起公訴，檢察官廖姵涵到庭執行職務。
中　　華　　民　　國　　111 　年　　5 　　月　   5　　日
                  刑事第五庭  審判長法  官  林永村

                                    法  官  徐右家

                                    法　官  黃逸寧
以上正本證明與原本無異。
如不服本判決應於收受送達後20日內向本院提出上訴書狀，並應
敘述具體理由；如未敘述上訴理由者，應於上訴期間屆滿後20日
內向本院補提理由書（均須按他造當事人之人數附繕本）「切勿
逕送上級法院」。
中　　華　　民　　國　　111 　年　　5 　　月　　5 　　日
　　　　　　　　　　　　 　　　　　 書記官  潘維欣
附錄法條：
毒品危害防制條例第4條第2項
製造、運輸、販賣第二級毒品者，處無期徒刑或10年以上有期徒
刑，得併科新臺幣1千5百萬元以下罰金。
附表：
編號      犯行      所犯罪名及所處之刑 1 犯罪事實欄一、㈠ 王其鄰販賣第二級毒品，處有期徒刑貳年捌月。扣案之IPHONE廠牌門號0000000000號行動電話壹支（含SIM卡壹張）、夾鏈袋壹包、電子磅秤壹台，均沒收之；未扣案之販毒所得新臺幣貳仟元沒收之，於全部或一部不能沒收或不宜執行沒收時，追徵其價額。 2 犯罪事實欄一、㈡ 王其鄰販賣第二級毒品，處有期徒刑柒年肆月。扣案之IPHONE廠牌門號0000000000號行動電話壹支（含SIM卡壹張）、夾鏈袋壹包、電子磅秤壹台，均沒收之；未扣案之販毒所得相當於新臺幣壹仟元之遊戲點數沒收之，於全部或一部不能沒收或不宜執行沒收時，追徵其價額。 3 犯罪事實欄一、㈢ 王其鄰販賣第二級毒品，處有期徒刑伍年肆月。扣案之甲基安非他命壹包（驗後淨重0.193公克，含包裝袋壹只）沒收銷燬之；扣案之IPHONE廠牌門號0000000000號行動電話壹支（含SIM卡壹張）、夾鏈袋壹包、電子磅秤壹台，均沒收之；未扣案之販毒所得相當於新臺幣壹仟元之遊戲點數沒收之，於全部或一部不能沒收或不宜執行沒收時，追徵其價額。 
卷宗名稱對照表：
編號 卷宗名稱 簡稱 1 高市警仁分偵字第11070884900號卷 警卷 2 橋頭地檢110年度他字第587號卷 他一卷 3 橋頭地檢110年度他字第845號卷 他二卷 4 橋頭地檢110年度偵字第4596號卷 偵一卷 5 橋頭地檢110年度偵字第5604號卷 偵二卷 6 橋頭地檢110年度偵字第5605號卷 偵三卷 7 本院110年度訴字第313號卷 本院卷